【裁判字號】    99,司繼,1477
【裁判日期】    990818
【裁判案由】    拋棄繼承
【裁判全文】
臺灣臺南地方法院民事裁定            99年度司繼字第1477號
聲  明  人  丁○○
            丙○○
法定代理人  甲○○
上列聲明人聲明拋棄繼承事件，本院裁定如下：
    主  文
聲明駁回。
聲明程序費用新臺幣壹仟元由聲明人負擔。
    理  由
一、按繼承人拋棄其繼承權，應於知悉其得繼承之時起3個月內
    以書面向法院為之。民法第1174條第1項、第2項前段定有明
    文。又所謂「知悉其得繼承之時起」，係指知悉被繼承人死
    亡且自己已依第1138條規定成為繼承人之時，始開始起算主
    張拋棄繼承之期間，此參諸民法第1174條有關拋棄繼承規定
    之立法理由自明。又按繼承在民法繼承編中華民國96年12月
    14日修正施行前開始，繼承人於繼承開始時為無行為能力人
    或限制行為能力人，未能於修正施行前之法定期間為限定或
    拋棄繼承，由其繼續履行債務顯失公平者，於修法施行後，
    得以所得遺產為限，負清償責任，民法繼承編施行法第1條
    之1第2項定有明文。
二、經查：本件聲明人丁○○(民國○○年○月○○日生)、丙○○（
    80 年2月9日生）為被繼承人乙○○（男，52年1月10日生，
    身分證統一編號：Ｚ000000000，生前最後住所：臺南縣新化
    鎮○○里○○鄰○○街150巷185號）之子女，有聲明人提出之
    戶籍謄本2件、除戶謄本1件為證。
三、次查，關於聲明人丁○○、丙○○何時知悉被繼承人死亡一
    節，經本院函詢聲明人丁○○、丙○○，依聲明人丁○○、
    丙○○99年8月13日民事陳報狀之內容載明：「聲明人於92
    年1 月14日即知悉父親死亡一事，因當時年幼無行為能力，
    亦不知父親乙○○留有財產及債務，母親甲○○也不懂法律
    ，皆按祖母簡林桂美安排將父親原繼承之祖產平均分配與聲
    請人」等語，顯見聲明人丁○○、丙○○於92年1月14日已
    知悉被繼承人死亡一事，卻遲至99年7月30日始提出拋棄繼
    承之聲明，顯逾法定期間，是聲明人之聲明於法不合，應予
    駁回。
四、另聲明人丁○○、丙○○如有繼續履行債務顯失公平之情形
    ，於修法施行後，聲明人即得依前開規定主張以所得遺產為
    限，對其繼承被繼承人之債務負清償責任，亦即對繼承遺產
    額度負有限責任，是並非得聲明拋棄繼承。倘有被繼承人乙○○之債權人對聲明人丁○○、丙○○之固有財產聲請強制
    執行時，聲明人自得主張上開權利，另提起異議之訴。惟此
    並非本件拋棄繼承事件所應審查之事項，附此敘明。
五、依非訟事件法第21條第1項前段，裁定如主文。
中    華    民    國    99    年    8     月    18    日
                  家事法庭      司法事務官  林可婷
以上正本係照原本作成。
如對本裁定抗告，須於裁定送達後10日之不變期間內，向本院提
出抗告狀，並繳納抗告費新臺幣1,000元。
中    華    民    國    99    年    8     月    20    日
                                書  記  官  郭春慧

司法院資訊處製作；財團法人民間司法改革基金會備份。
